【裁判字號】    98,家聲,281
【裁判日期】    980430
【裁判案由】    處分不動產
【裁判全文】
臺灣臺北地方法院民事裁定             98年度家聲字第281號
聲  請  人  甲○○○
上列聲請人聲請處分禁治產人乙○○之不動產事件，本院裁定如
下：
    主      文
准聲請人處分禁治產人乙○○（男、民國○○年○ 月○ 日生、身分
證統一編號：Ｚ000000000號、籍設台北市○○區○○路1 段79巷
3 弄6 號）所有坐落台北市○○區○○段三小段0503地號土地及
其上建物即門牌號碼台北市○○區○○路1 段79巷3 弄6 號房屋
所有權全部。
聲請費用由禁治產人乙○○負擔。
    理      由
一、按監護人對於受監護人之財產，非為受監護人之利益不得使
    用或處分。為不動產之處分時，並應得親屬會議之允許。民
    法第1113條第1 項準用第1101條定有明文。次按親屬會議以
    會員五人組織之。親屬會議會員，應就禁治產人之左列親屬
    與順序定之：（一）直系血親尊親屬。（二）三親等內旁系
    血親尊親屬。（三）四親等內之同輩血親。同法第1130條、
    第1131條第1 項亦有明文。復按無民法第1131條規定之親屬
    ，或親屬不足法定人數時，法院得因當事人、法定代理人或
    其他利害關係人等有召集權人之聲請，於其他親屬中指定之
    。親屬會議不能召開或召開有困難時，依法應經親屬會議處
    理之事項，由有召集權人聲請法院處理之。親屬會議經召開
    而不為或不能決議時，亦同。此觀同法第1132條、第1129條
    規定自明。
二、本件聲請意旨略以：聲請人為禁治產人乙○○之配偶兼法定
    監護人，為籌措禁治產人乙○○之醫療費用及照料費用須將
    禁治產人乙○○所有坐落台北市○○區○○段三小段0503地
    號土地及其上建物即門牌號碼台北市○○區○○路1 段79巷
    3 弄6 號房屋拿去抵押借貸周轉，因禁治產人乙○○並無其
    他親人，無法召集禁治產人乙○○之親屬會議並徵得該親屬
    會議之允許處分系爭房地，為此依民法第1132條規定聲請鈞
    院准許聲請人處分系爭房地等語。
三、查聲請人主張之事實，業據其提出本院97年度禁字第385 號
    民事裁定、戶籍謄本、除戶謄本、土地登記謄本、建物登記
    謄本、土地所有權狀、建物所有權狀等件為證，並經證人即
    聲請人之子丙○○到庭證稱：聲請人是在我生父過世後再改
    嫁禁治產人乙○○，兩人婚後並無生育子女，乙○○在台並
    無任何親人，乙○○經宣告禁止產後，都是聲請人與我在照
    顧他，現因聲請人罹患大腸癌，經開刀後無體力照顧乙○○
    ，我也要上班工作，沒有辦法長時間照顧他，經商量後，要
    用系爭房地向銀行貸款，而將乙○○送到養老院照顧等語（
    見98年4 月29日非訟事件筆錄），堪信聲請人之主張為真實
    。
四、從而，聲請人依民法第1132條第2 項規定聲請本院准其處分
    系爭房地，核與首揭規定尚無不符，爰准許聲請人處分系爭
    房地，惟處分所得限於護養療治禁治產人乙○○之身體，不
    得另作他用（民法第1112條第1 項規定參照）。爰裁定如主
    文。
中    華    民    國    98    年    4     月    30    日
                        家事法庭法  官  曾部倫
以上正本係照原本作成。
如對本裁定抗告，須於裁定送達後10日之不變期間內，向本院提
出抗告狀。
中    華    民    國    98    年    4     月    30    日
                                書記官   孫捷音


司法院資訊處製作；財團法人民間司法改革基金會備份。
